臺灣宜蘭地方法院刑事判決
111年度易字第37號
公  訴  人  臺灣宜蘭地方檢察署檢察官
被      告  黃仕倫


            陳天祐



            田嘉銘


            鄺韋誠



            翁正威



            江承祐



上列被告因妨害秩序案件，經檢察官提起公訴（110年度少連偵
字第95號），於準備程序中，被告就被訴事實為有罪之陳述，經
告以簡式審判程序之旨，並聽取公訴人、被告之意見後，本院合
議庭裁定由受命法官獨任進行簡式審判程序，並判決如下：
    主  文
庚○○犯意圖供行使之用而攜帶兇器在公共場所聚集三人以上下手
實施強暴脅迫罪，處有期徒刑陸月，如易科罰金，以新臺幣壹仟
元折算壹日。
己○○成年人與少年共同犯意圖供行使之用而攜帶兇器在公共場所
聚集三人以上實施強暴脅迫在場助勢罪，處有期徒刑參月，如易
科罰金，以新臺幣壹仟元折算壹日。
甲○○犯意圖供行使之用而攜帶兇器在公共場所聚集三人以上下手
實施強暴脅迫罪，處有期徒刑陸月，如易科罰金，以新臺幣壹仟
元折算壹日。
辛○○犯意圖供行使之用而攜帶兇器在公共場所聚集三人以上實施
強暴脅迫在場助勢罪，處有期徒刑貳月，如易科罰金，以新臺幣
壹仟元折算壹日。
戊○○犯意圖供行使之用而攜帶兇器在公共場所聚集三人以上下手
實施強暴脅迫罪，處有期徒刑陸月，如易科罰金，以新臺幣壹仟
元折算壹日。扣案之鋁棒壹支，沒收。
乙○○犯意圖供行使之用而攜帶兇器在公共場所聚集三人以上下手
實施強暴脅迫罪，處有期徒刑陸月，如易科罰金，以新臺幣壹仟
元折算壹日。
    犯罪事實
一、庚○○因細故對丁○○心生不滿，竟於民國110年9月20日23時57
    分前某時許，與己○○、甲○○、辛○○、戊○○、乙○○、少年簡○
    全（93年11月生，真實姓名、年籍資料詳卷）、少年吳○廷
    （93年9月生，真實姓名、年籍資料詳卷）以通訊軟體臉書m
    essenger聯繫後，庚○○、己○○、甲○○、辛○○、戊○○、乙○○、
    少年簡○全、少年吳○廷知悉宜蘭縣○○鎮○○路00號南天宮前為
    不特定多數人得共同使用或集合之公共場所，於該處聚集3
    人以上發生衝突，顯會造成公眾或他人恐懼不安，竟仍不違
    本意，由己○○駕駛車牌號碼000-0000號自用小客車搭載少年
    簡○全，乙○○駕駛車牌號碼0000-00號自用小客車搭載辛○○，
    戊○○駕駛車牌號碼000-0000號租賃小客車搭載庚○○、少年吳
    ○廷前往南天宮前聚集，到場後庚○○、甲○○、戊○○、乙○○共
    同基於意圖供行使之用攜帶兇器在公共場所聚集3人以上下
    手施強暴脅迫之犯意聯絡；己○○、辛○○共同基於意圖供行使
    之用攜帶兇器在公共場所聚集3人以上施強暴脅迫在場助勢
    之犯意，由甲○○、戊○○、乙○○分持可作為兇器使用之鋁棒各
    1支之方式脅迫丁○○，庚○○並徒手推倒丙○○，使其膝蓋受有
    傷害（傷害部分未據告訴），其餘到場之人雖未動手，惟亦
    在場助勢，嗣警據報到場而循線查悉上情。
二、案經宜蘭縣政府警察局蘇澳分局報告臺灣宜蘭地方檢察署檢
    察官偵查起訴。
    理  由
壹、程序部分
    被告庚○○、己○○、甲○○、辛○○、戊○○、乙○○（下合稱被告6
    人）所犯之罪，非死刑、無期徒刑、最輕本刑為3年以上有
    期徒刑之罪或高等法院管轄第一審之案件，被告6人於準備
    程序中，就前揭被訴事實為有罪之陳述，經告以簡式審判程
    序之旨，並聽取被告6人與公訴人之意見後，本院認無不得
    或不宜改依簡式審判程序進行之處，爰依刑事訴訟法第273
    條之1第1項、第284條之1規定，裁定本案行簡式審判程序。
    是本案之證據調查，依刑事訴訟法第273條之2規定，不受同
    法第159條第1項、第161條之2、第161條之3、第163條之1及
    第164條至第170條規定之限制，合先敘明。
貳、實體部分
一、認定犯罪事實所憑之證據及理由：
(一)上開犯罪事實，業據被告6人於警詢、偵查中、本院準備程
    序及審理時均坦承不諱（見警卷第16頁至第40頁、第56頁至
    第59頁、第71頁至第74頁；偵卷第23頁背面至第24頁；本院
    卷第56頁至第57頁、第78頁至第88頁），核與證人即被害人
    丁○○、丙○○於警詢中之證述；證人曾家偉、林宗威、呂紹銘
    於警詢中之證述情節相符（見警卷第1頁至第14頁），並有
    搜索扣押筆錄、扣押物品目錄表、自願受搜索同意書、扣案
    物照片、監視器錄影畫面截圖、車輛詳細資料報表、駕照影
    本暨汽車出租單等在卷可憑（見警卷第63頁至第68頁、第70
    頁、第75頁至第81頁、第108頁至第112頁）。綜上足認被告
    6人前開任意性自白與事實相符，而堪採信。
(二)綜上所述，本案事證已臻明確，被告6人犯行洵堪認定，應
    予依法論罪科刑。
二、論罪科刑：
(一)被告庚○○、甲○○、戊○○、乙○○部分：
1、查被告甲○○、戊○○、乙○○各持鋁棒1支，脅迫被害人丁○○，該
   鋁棒3支業據扣案，有監視器錄影畫面截圖、扣押物品目錄表
   、扣案物照片等在卷可參（見警卷第67頁、第75頁至第81頁
   ），觀卷附之扣案物照片，堪認均屬客觀上具有危險性，足
   以對人之生命、身體、安全構成威脅之兇器無疑。
2、被告庚○○徒手推倒被害人丙○○時，雖未持工具，然按共犯在
   學理上，有「任意共犯」與「必要共犯」之分，前者指一般
   原得由1人單獨完成犯罪而由2人以上共同實施之情形，當然
   有刑法總則共犯規定之適用；後者係指須有2人以上之參與實
   施始能成立之犯罪而言。且「必要共犯」依犯罪之性質，尚
   可分為「聚合犯」與「對向犯」，其2人以上朝同一目標共同
   參與犯罪之實施者，謂之「聚合犯」，如刑法分則之公然聚
   眾施強暴、脅迫罪、參與犯罪結社罪、輪姦罪等是，因其本
   質上即屬共同正犯，故除法律依其首謀、下手實施或在場助
   勢等參與犯罪程度之不同，而異其刑罰之規定時，各參與不
   同程度犯罪行為者之間，不能適用刑法總則共犯之規定外，
   其餘均應引用刑法第28條共同正犯之規定(最高法院81年度台
   非字第233號刑事判決足資參照)。本案被告庚○○前往前已知
   到案發現場之目的係為與被害人丁○○等人輸贏，且在案發現
   場見被告甲○○、戊○○、乙○○有攜帶兇器之事實，業據被告庚○○供承在卷（見本院卷第81頁），仍由被告甲○○、戊○○、乙○○
   分持棍棒脅迫、威嚇被害人丁○○，被告庚○○則徒手推被害人
   丙○○之行為分擔方式為本案犯行，已可認被告庚○○於聚集過
   程中主觀上對於「意圖供行使之用而攜帶兇器在公共場所聚
   集三人以上，並將對他人施以強暴脅迫」顯有認識，與被告
   甲○○、戊○○、乙○○有犯意聯絡，客觀上並有下手實施強暴脅
   迫行為之行為分擔，且如聚集三人以上在公共場所施暴時，
   無論實際上手持兇器之人為何人，均可能使整體產生之危險
   ，因相互利用兇器之可能性增高，是核被告庚○○、甲○○、戊○○、乙○○所為，均係犯刑法第150條第2項第1款、第1項後段之
   意圖供行使之用而攜帶兇器在公共場所聚集三人以上下手實
   施強暴脅迫罪。公訴意旨認被告庚○○涉犯刑法第150條第1項
   前段之在公共場所聚集三人以上實施強暴脅迫在場助勢罪部
   分，尚有未合，惟因與檢察官起訴之犯罪事實二者基本社會
   事實同一，復經本院當庭諭知被告庚○○所犯法條（見本院卷
   第55頁至第56頁），應無礙於被告庚○○防禦權之行使，爰依
   法變更起訴法條。
(二)被告己○○、辛○○部分：
    又上開實務見解固針對「首謀」、「下手實施」或「在場助
    勢」3種行為態樣認無從成立共同正犯，然並未排除加重要
    件，且無論是上開3種類型之何人攜帶兇器，均可能使整體
    產生之危險，因相互利用兇器之可能性增高，被告己○○、辛○○於本院審理時既自承到場時有認識到同行之人為本案犯行
    時有攜帶兇器（見本院卷第81頁），雖未下手，但仍在場助
    勢。是核被告己○○、辛○○所為，均係犯刑法第150條第2項第
    1款、第1項前段之意圖供行使之用而攜帶兇器在公共場所聚
    集三人以上施強暴脅迫在場助勢罪。公訴意旨認被告己○○、
    辛○○涉犯刑法第150條第1項前段之在公共場所聚集三人以上
    施強暴助勢罪部分，尚有未合，惟因與檢察官起訴之犯罪事
    實二者基本社會事實同一，復經本院當庭諭知被告己○○、辛○○所犯法條（見本院卷第55頁至第56頁），應無礙於被告己○○、辛○○防禦權之行使，爰依法變更起訴法條。
(三)被告庚○○、甲○○、戊○○、乙○○就上開意圖供行使之用而攜帶
    兇器在公共場所聚集三人以上下手實施強暴脅迫罪；被告己○○、辛○○就上開意圖供行使之用而攜帶兇器在公共場所聚集
    三人以上施強暴脅迫在場助勢罪，有犯意聯絡及行為分擔，
    均應論以共同正犯。惟依刑法條文有「結夥3人以上」者，
    其主文之記載並無加列「共同」之必要(最高法院79年度台
    上字第4231號判決意旨參照)，是本條文以「聚集3人以上」
    為構成要件，應為相同解釋，方為適論，附此敘明。
(四)按在公共場所或公眾得出入之場所聚集三人以上，施強暴脅
    迫者，在場助勢之人，處一年以下有期徒刑、拘役或十萬元
    以下罰金；首謀及下手實施者，處六月以上五年以下有期徒
    刑；犯前項之罪，而有下列情形之一者，得加重其刑至二分
    之一：一、意圖供行使之用而攜帶兇器或其他危險物品犯之
    。二、因而致生公眾或交通往來之危險，刑法第150條第1項
    、第2項定有明文，該條第2項為獨立之犯罪類型，屬刑法分
    則加重之規定。惟依上述規定，法院對於行為人所犯刑法第
    150條第2項第1款、第1項前段、後段之行為，是否加重其刑
    ，有自由裁量之權，事實審法院應依個案具體情狀，考量當
    時客觀環境、犯罪情節及危險影響程度、被告涉案程度等事
    項，綜合權衡考量是否有加重其刑之必要性，屬於相對加重
    條件，倘未依該項規定加重，其法定最輕本刑及最重本刑應
    無變化，是以，如觸犯刑法第150條第2項第1款、第1項後段
    之行為，如宣告6月以下有期徒刑，自仍符合刑法第41條第1
    項前段所規定得易科罰金之要件，合先敘明。本院審酌本案
    緣起、被告6人為本案犯行時人數非眾多，且被告6人均已坦
    承犯行，另衡諸被告6人所為未造成人身法益之重大侵害，
    對於當時社會安寧秩序之影響難認巨大，並無嚴重或擴大現
    象，因認未加重前之法定刑即足以評價上開被告6人之犯行
    ，尚無加重其刑之必要。
(五)按成年人與少年共同實施犯罪者，加重其刑至2分之1，兒童
    及少年福利與權益保障法第112條第1項前段定有明文。經查
    ，被告庚○○係88年5月生、被告己○○係90年2月生、辛○○係90
    年11月生、乙○○係90年7月生，其等於本案行為時均為成年
    人，而共犯少年簡○全係93年11月生、少年吳○廷係93年9月
    出生，行為時為14歲以上未滿18歲之少年等節，有個人基本
    資料查詢結果在卷可參（見警卷第83頁、第87頁、第90頁、
    第93頁、第100頁、第106頁）。又被告己○○於本院審理時自
    陳知悉共犯少年簡○全可能係未滿18歲之少年等語（見本院
    卷第86頁），是被告己○○本案犯行自應依上開規定予以加重
    。至被告庚○○、辛○○、乙○○於本院審理時均供稱不認識共犯
    少年簡○全、吳○廷，或因晚上看不清楚，不知道幾歲等語（
    見本院卷第86頁），且依卷存之證據資料，並無證據證明被
    告庚○○、辛○○、乙○○已知或得預見共犯少年簡○全、吳○廷係
    未滿18歲之少年，是被告庚○○、辛○○、乙○○本案上開犯行，
    不依兒童及少年福利與權益保障法第112條第1項前段規定加
    重其刑，併予敘明。又被告甲○○、戊○○於本案行為時尚未滿
    20歲，有個人基本資料查詢結果在卷可參（見警卷第97頁、
    第104頁），非屬成年人，縱與少年簡○全、吳○廷共犯本案
    ，亦無兒童及少年福利與權益保障法第112條第1項前段規定
    之適用，公訴意旨容有誤會，且此部分業經檢察官於本院審
    理時當庭更正，附此敘明。
(六)爰以行為人之責任為基礎，審酌被告庚○○僅因與被害人丁○○
    發生嫌隙，不思以理性方式解決問題，而與被告己○○、甲○○
    、辛○○、戊○○、乙○○、少年簡○全、少年吳○廷聚集在公共場
    所，被告庚○○並撞傷被害人丙○○，所為實非可取，惟念被告
    6人犯後均坦認犯行，尚有悔意，且被害人丙○○所受傷害，
    僅是皮肉外傷，傷勢不重，兼衡被告6人之犯罪動機、手段
    ，暨被告庚○○於本院審理時自述高中肄業之智識程度，未婚
    無人需要扶養，目前從事便當店工作，月收入約新臺幣（下
    同）35,000元；被告己○○於本院審理時自述高中在學之智識
    程度，未婚無人需要扶養，無收入；被告甲○○於本院審理時
    自述大學在學之智識程度，未婚無人需要扶養，無收入；被
    告辛○○於本院審理時自述高中肄業之智識程度，未婚無人需
    要扶養，目前服役中；被告戊○○於本院審理時自述高中肄業
    之智識程度，未婚需要扶養曾祖母，目前剛退伍從事水電，
    月收入約25,000元；被告乙○○於本院審理時自述高中肄業之
    智識程度，未婚無人需要扶養，目前從事水電工作，月收入
    約36,000元等一切情狀（見本院卷第86頁至第87頁），分別
    量處如主文所示之刑，並均諭知易科罰金之折算標準。
三、沒收部分
    按供犯罪所用、犯罪預備之物或犯罪所生之物，屬於犯罪行
    為人者，得沒收之；前項之物屬於犯罪行為人以外之自然人
    、法人或非法人團體，而無正當理由提供或取得者，得沒收
    之，刑法第38條第2項前段、第3項前段分別定有明文。經查
    ：
(一)扣案之鋁棒1支（銀色棍身，黑色把手），為被告戊○○所有
    ，供其為本案犯罪所用之物，業經被告戊○○自承在卷(見本
    院卷第82頁)，爰依刑法第38條第2項前段之規定，於被告戊○○之罪刑項下宣告沒收。
(二)至其餘扣案物，其中鋁棒2支固為被告甲○○、江承佑所持供
    本案犯罪所用之物，業經被告甲○○、江承佑供述在卷(見本
    院卷第82頁)，並有監視器畫面截圖在卷可參（見警卷第75
    頁至第77頁），惟除前揭被告戊○○所有之鋁棒1支外，遍查
    卷內無證據證明為被告6人所有，復查無其他證據可認係他
    人無正當理由提供給被告6人作為犯罪所使用之物，其他扣
    案物亦無證據認與本案有何關聯，且均非屬違禁物或應義務
    沒收之物，爰不為沒收之諭知，併此敘明。
據上論斷，應依刑事訴訟法第273條之1第1項、第299條第1項前
段、第300條，兒童及少年福利與權益保障法第112條第1項前段
，刑法第150條第1項、第2項第1款、第28條、第41條第1項前段
、刑法第38條第2項前段，刑法施行法第1條之1第1項，判決如主
文。
本案經檢察官黃明正提起公訴，檢察官林禹宏到庭執行職務。
中　　華　　民　　國　　111 　年　　3 　　月　　3 　　日
                  刑事第四庭  法  官　游皓婷
以上正本證明與原本無異。
如不服本判決應於收受送達後二十日內向本院提出上訴書狀，並
應敘述具體理由；其未敘述上訴理由者，應於上訴期間屆滿後二
十日內向本院補提理由書(均須按他造當事人之人數附繕本)「切
勿逕送上級法院」。
                              書記官　李惠茹
中　　華　　民　　國　　111 　年　　3 　　月　　3 　　日
附錄所犯論罪科刑法條：
中華民國刑法第150條
在公共場所或公眾得出入之場所聚集三人以上，施強暴脅迫者，
在場助勢之人，處1年以下有期徒刑、拘役或10萬元以下罰金；
首謀及下手實施者，處6月以上5年以下有期徒刑。
犯前項之罪，而有下列情形之一者，得加重其刑至二分之一：
一、意圖供行使之用而攜帶兇器或其他危險物品犯之。
二、因而致生公眾或交通往來之危險。